臺灣臺中地方法院刑事裁定
111年度聲字第1575號
聲明異議人 
即  受刑人  曹坤益



上列聲明異議人即受刑人因公共危險案件，對於臺灣臺中地方檢
察署檢察官於民國111年4月7日以111年度執字第3115號之指揮執
行（111年度執字第3115號），聲明異議，本院裁定如下：
    主    文
聲明異議駁回。
    理    由
一、聲明異議意旨略以：聲明異議人即受刑人曹坤益（下稱受刑
    人）前因公共危險案件，經本院以111年度交簡字第13號判
    決判處有期徒刑6月，如易科罰金，以新臺幣1000元折算1日
    確定，現由臺灣臺中地方檢察署（下稱臺中地檢署）檢察官
    以111年度執字第3115號（下稱執行卷）執行指揮書(下稱系
    爭處分)在案，受刑人迄今已執行1個月餘，服刑期間，已有
    悔改向善之決心，因受刑人配偶患有精神疾病、小孩為聾啞
    者，均領有重大傷病卡，自己為家中經濟支柱，爰聲請撤銷
    系爭處分，並准予易科罰金之諭知等語。
二、按受刑人或其法定代理人或配偶以檢察官執行之指揮為不當
    者，得向諭知該裁判之法院聲明異議，法院並應就異議之聲
    明裁定之，刑事訴訟法第484條、第486條分別定有明文。所
    謂「檢察官執行之指揮不當」，係指就執行之指揮違法及執
    行方法不當等情形而言。次按犯最重本刑為5年以下有期徒
    刑以下之刑之罪，而受6月以下有期徒刑或拘役之宣告者，
    得以1,000元、2,000元或3,000元折算1日易科罰金，但易科
    罰金，難收矯正之效或難以維持法秩序者，不在此限；依前
    項規定得易科罰金而未聲請易科罰金者，得以提供社會勞動
    6小時折算1日，易服社會勞動；受6月以下有期徒刑或拘役
    之宣告，不符第1項易科罰金之規定者，得依前項折算規定
    ，易服社會勞動；前2項之規定，因身心健康之關係，執行
    顯有困難者，或易服社會勞動，難收矯正之效或難以維持法
    秩序者，不適用之，刑法第41條第1項至第4項分別定有明文
    。又上開法條所謂「難收矯正之效」或「難以維持法秩序」
    ，均屬不確定法律概念，乃立法者藉以賦予執行檢察官得依
    具體個案，考量犯罪特性、情節及受刑人個人特殊事由，審
    酌應否准予易刑處分之裁量權。檢察官此項裁量權之行使，
    僅於發生裁量瑕疵之情況時，法院始有介入審查之必要。易
    言之，法院僅得審查檢察官上開裁量權之行使，其判斷程序
    有無違背法令、事實認定有無錯誤、審認事實與法所賦予之
    裁量要件有無合理關連、有無逾越或超過法律規定之範圍等
    問題，倘執行檢察官於執行處分時，已具體說明不准易刑處
    分之理由，且未有逾越法律授權、專斷等濫用權力之情事，
    自不得遽謂執行檢察官之執行指揮為不當（最高法院97年度
    台抗字第576號、98年度台抗字第102號、99年度台抗字第89
    9號、100年度台抗字第647號等裁定意旨參照）。
三、經查：
  ㈠受刑人前於民國103年間，因酒後駕車之公共危險案件，經本
    院以103年度中交簡字第3798號判決判處有期徒刑2月確定，
    並於104年1月16日以易科罰金執行完畢；復於106年間，復
    因酒後駕車之公共危險案件，經本院以106年度中交簡字第2
    170號判決判處有期徒刑3月、併科罰金新臺幣10000元確定
    ，並於106年12月20日就有期徒刑以易科罰金執行完畢；又
    於109年間，因酒後駕車之公共危險案件，經本院以109年度
    中交簡第1798號判決判處有期徒刑6月確定，於109年12月21
    日以易科罰金執行完畢等情，有臺灣高等法院被告前案紀錄
    表附卷可稽，是於本件之前，曾經三犯酒後駕車之公共危險
    案件無疑。另受刑人於110年10月1日17時許，在臺中市東區
    東英路某朋友住處，飲用啤酒後，已達不能安全駕駛動力交
    通工具之程度，竟駕駛OD-2883號自用小客車上路，俟於同
    日23時5分許，途經臺中市北區北屯路與梅亭東街交岔路口
    時，為警攔查而聞得其身體散發酒味，乃於同日23時22分許
    ，測得其吐氣酒精濃度每公升0.35毫克等情，經臺中地檢署
    檢察官提起公訴，復經本院於111年1月21日以111年度交簡
    字第13號判決判處有期徒刑6月，如易科罰金，以1,000元折
    算1日，並於111年3月1日確定等情，此有該判決及臺灣高等
    法院被告前案紀錄表附卷可稽，準此，被告所犯本件酒後駕
    車之罪刑，已是第四犯甚明。
  ㈡次者，受刑人於111年4月7日到案執行，並執行前接受訊問，
    並提出陳述意見書檢附其配偶診斷證明書1份存卷可稽，惟
    經臺中地檢署檢察官認以「本案受刑人共4犯酒駕，本次及
    前次均構成累犯，本次酒測值達每公升0.35毫克，目前3次
    均予以易科罰金之機會，足見易科罰金已難收矯正之效，擬
    發監執行」為由，否准受刑人之易科罰金請求，而予以發監
    執行，且上開執行處分決定，迭經該署主任檢察官、檢察長
    簽具核可在卷，隨即將上開執行處分通知受刑人，並詢問受
    刑人有無意見，經其表示沒有意見等情，此有臺中地檢署點
    名單及執行筆錄在卷可稽（見執行卷第15-22頁），於是，
    臺中地檢署檢察官即於111年4月7日以111年執庚字第3115號
    執行指揮書，自111年4月7日起，對受刑人執行上開刑罰，
    業據本院職權調取上開執行卷查核無訛。由上可知，檢察官
    為本件指揮執行，已充分考量受刑人前曾三犯酒後駕車之犯
    行及科刑，亦均給予受刑人以有期徒刑以易科罰金之機會，
    且受刑人前次罪刑甫於109年12月21日執行完畢，相隔僅短
    短約10月餘，又再犯同一罪質之酒後駕車之罪刑等各情。
  ㈢再者，本件受刑人所受科處之罪刑，雖屬最重本刑為5年以下
    有期徒刑之罪，且本院111年度交簡字第13號判決主文中，
    亦有諭知如易科罰金之折算標準乙情。然而，此與檢察官於
    指揮執行時，是否准許易科罰金，實屬二事，並非謂於確定
    判決中，有諭知如易科罰金之折算標準，執行檢察官即不得
    審酌諸項犯罪情節或執行教化效果，一概准許易科罰金；況
    且，短期自由刑仍有短暫隔離受刑人之作用，能使受刑人深
    切感受刑罰威嚴，不輕易再犯之效果，而國家刑罰權之追訴
    、執行，仍設有短期自由刑，但透過緩刑、易科罰金、分類
    分監執行等制度，調和或補救短期自由刑之弊，兼收其長，
    從而，法律既設有短期自由刑，自無不許檢察官執行之理。
    而本件受刑人前曾三犯酒後駕車之犯行及科刑，亦均給予受
    刑人以有期徒刑以易科罰金之機會，且受刑人前次罪刑甫於
    109年12月21日執行完畢，相隔僅短短約10月餘，又再犯同
    一罪質之酒後駕車之罪刑，足徵受刑人對於前三次准予易科
    罰金之執行，猶未促使其謹記教訓而時刻警惕在心，顯見其
    對徒刑以易科罰金之刑罰反應力薄弱或懲戒感受度不足，且
    當今社會上酒後駕車事件層出不窮，造成自己或他人，輕者
    受傷，重者致死，此已為社會大眾所零容忍之事，故執行檢
    察官基於此法立法目的，為達杜絕此類風氣及維護參與交通
    之人車之安全，已具體詳核上情，認本案受刑人如不執行所
    宣告之刑，難以收矯治之效，諭知發監執行，乃本其法律所
    賦與指揮刑罰執行職權之行使，對具體個案所為之判斷，難
    認有何違法或不當之處。
  ㈣至於受刑人具狀陳稱其為家中經濟主要來源，家中尚患有精
    神疾病配偶及聾啞子女，家中僅靠成年女兒賺取微薄薪水維
    持家計，因受刑人入監服刑，家中經濟頓失依靠，生活陷入
    困窘云云。然受刑人入監服刑，難免對家庭經濟或其他成員
    會有某程度影響或造成不便，此無非因受刑人犯罪所須付出
    之代價，實屬制度上之必然。倘若受刑人之親人或家屬符合
    社會救助申請條件，亦可申請或通報相關主管機構或社福機
    構予以介入安置或扶助，尚無須受刑人親力為之。況受刑人
    之家庭狀況，本與執行檢察官認定是否有「不執行所宣告之
    刑，難收矯正之效或難以維持法秩序」等情無涉，即該情並
    非檢察官審酌得否易科罰金所必然應考量之因素；再犯罪人
    之處罰，其法律制裁效果之審酌，本應優先於受刑人個人家
    庭因素之考量，故受刑人執詞指摘，自無理由。
四、綜上所述，本件執行檢察官之執行指揮，已具體說明不准予
    易科罰金之理由，而為適當裁量，並未逾越法律授權、專斷
    等濫用權力之情事，從而，執行檢察官認為本件受刑人所宣
    告之刑，倘不發監執行，難以收矯正之效，亦難以維持法秩
    序，乃將受刑人發監執行，於法有據，要無不合。異議人聲
    明異議，並無理由，應予駁回。
據上論斷，應依刑事訴訟法第486條，裁定如主文。
中　　華　　民　　國　　111 　年　　6 　　月　　29　　日
                  刑事第一庭    法  官  張德寬
上正本證明與原本無異。
如不服本裁定，應於送達後五日內，向本院提出抗告狀。
                                書記官  黃麗靜
中　　華　　民　　國　　111 　年　　7 　　月　　1 　　日